【裁判字號】    95,上易,265
【裁判日期】    950711
【裁判案由】    清償債務
【裁判全文】
臺灣高等法院民事判決                 95年度上易字第265號
上  訴  人  鴻源科技股份有限公司
法定代理人  乙○○
訴訟代理人  丙○○
被上訴人    鳳慶航空貨運股份有限公司
法定代理人  甲○○
上列當事人間請求清償債務事件，上訴人對於中華民國95年1月
10日臺灣桃園地方法院94年度訴字第1254號第一審判決提起上訴
，本院於95年6月27日言詞辯論終結，判決如下：
    主  文
上訴駁回。
第二審訴訟費用由上訴人負擔。
    事實及理由
一、本件被上訴人經合法通知未於言詞辯論期日到場，核無民事
    訴訟法第386條所列各款情形，爰依上訴人之聲請，由其一
    造辯論而為判決。
二、被上訴人起訴主張：上訴人於民國（下同）94年1月至5月期
    間委託伊處理航空貨運出口相關事宜，伊於提供相關航空貨
    運服務後，簽發商業發票及收據向上訴人請求給付服務費及
    代墊費用，合計新臺幣（下同）1,321,412元，上訴人迄未
    給付，幾經催促，仍無結果，伊依法得請求上訴人給付上開
    服務費與代墊費用，並依民法第229條第2項、第233條及第
    203條規定請求法定遲延利息等情，聲明求為：上訴人應給
    付被上訴人1,321, 412元，及自起訴狀繕本送達之翌日即94
    年9月28日起至清償日止，按週年利率百分之五計算之利息
    ；並陳明願供擔保請准宣告假執行。
三、上訴人則以：伊對於上訴人固尚有處理航空貨運出口相關事
    宜之服務費及代墊費用1,321,412元未為給付。惟伊公司之
    董事會於94年6月29日決議向原法院聲請重整及緊急處分，
    業經原法院以94年度整字第2號緊急處分裁定在案；嗣並於
    94年9月27日裁定延長。依上開裁定主文意旨，伊之債權人
    對於該公司之債權不得行使（包括抵銷、提示票據等），伊
    對所負債務亦不得履行。該裁定之目的係為維持並保全伊全
    部財產之現況，俾日後檢查人調查評估俙有無重整價值與可
    能，若任由債權人以確定私權為名，於該緊急處分裁定後，
    繼續計算並請求由原債權延伸之遲延利息等額外利益，顯與
    上開緊急處分裁定之目的相違，況且上開緊急處分命伊不得
    清償債務，是在上開緊急處分期間因不可歸責伊致無法履行
    債務所生之遲延利息，自無由伊負擔之理。故被上訴人不得
    請求清償本金，其遲延利息亦僅得計算至該緊急處分裁定日
    即同年7月4日止等語作為抗辯。
四、原審判命上訴人給付被上訴人1,321,412元及自94年9月28日
    起至清償日止按年息百分之五計算之利息，並以供擔保為條
    件准免假執行之宣告。上訴人不服，提起部分上訴，其上訴
    聲明為：(一)原判決關於命上訴人給付被上訴人自94年9月28
    日起至清償日止按年息百分之五計算之利息部分廢棄。(二)上
    開廢棄部分，被上訴人在第一審之訴及假執行之聲請均駁回
    。其餘部分未據上訴人聲明不服，已告確定。被上訴人之答
    辯聲明為：上訴駁回，第二審訴訟費用由上訴人負擔。
五、被上訴人主張上訴人於94年1月至5月期間委託被上訴人處理
    航空貨運出口相關事宜，尚有服務費及代墊費用，合計
    1,321,412元未為給付之事實，業據其提出統一發票、發票
    明細、分提單及出口報單影本多紙為證（見原審卷第6至24
    頁、第70至108頁、第110至119頁），並為上訴人所不爭，
    自堪信為真實。而上訴人主張上訴人之董事會於94年9月27
    日聲請重整及緊急處分，經原法院於94年7月4日以94年度整
    字第2號裁定為緊急處分，命於該裁定黏貼於原法院牌示處
    之日起90日內，上訴人之債權人對於上訴人之債權不得行使
    （包括抵銷、提示票據等），上訴人對於所負債務亦不得履
    行。嗣並於94年8月27日裁定將上開緊急處分自94年10月2日
    起延長90日。原法院嗣於94年11月14日以94年整字第2號裁
    定駁回上訴人重整之聲請，上訴人提起抗告，刻由原法院以
    95年度整抗字第1號審理中之事實，亦有原法院94年7月4日
    及94年9月27日94年度整字第2號緊急處分裁定、94年11月14
    日94年度整字第2號駁回重整聲請裁定，及臺灣桃園地方法
    院95年4月4日桃院木民仁94年度整字第2號函在卷足憑（見
    原審卷第36至42頁、本院卷第37至41頁），足認為真。至被
    上訴人主張上訴人應給付自起訴狀繕本送達翌日起（即94
    年9月28日）起至清償日止，以積欠之費用1,321,412元按年
    息百分之五計算之利息，則為上訴人所否認，並以前開情詞
    置辯，經查：
（一）按法院為公司重整之裁定前，得因公司或利害關係人之聲
      請或依職權，以裁定為公司履行債務及對公司行使債權之
      限制之處分，公司法第287條第1項第3款定有明文。而公
      司聲請重整之緊急處分裁定，乃為保全及維持聲請重整公
      司現狀，法院對重整聲請為准、駁前，固得因公司或利害
      關係人之聲請或依職權為緊急處分，然此僅係限制重整公
      司不得為現實給付，並不包括實現債權前之取得執行名義
      之訴訟或非訟程序在內。上訴人抗辯被上訴人不得為本件
      請求，並無可取。
（二）又按給付無確定期限者，債務人於債權人得請求給付時，
      經其催告而未為給付，自受催告時起，負遲延責任。其經
      債權人起訴而送達訴狀，或依督促程序送達支付命令，或
      為其他相類之行為者，與催告有同一之效力。遲延之債務
      ，以支付金錢為標的者，債權人得請求依法定利率計算之
      遲延利息。又應付利息之債務，其利率未經約定，亦無法
      律可據者，週年利率為百分之五。民法第229條第2項、第
      233條第1項前段、第203條分別定有明文。本件被上訴人
      主張上訴人積欠94年1至5月間之服務費及代墊費用，合計
      1,321,412 元未為給付之事實，既為上訴人所不爭，則被
      上訴人依上開規定，請求上訴人給付自起訴狀繕本送達翌
      日起（即94 年9月28日）起至清償日止，以積欠之費用
      1,321,412元按年息百分之五計算之利息，自非無據。
（三）原法院雖於94年7月4日以94年度整字第2號裁定為緊急處
      分，命於該裁定黏貼於原法院牌示處之日起90日內，上訴
      人之債權人對於上訴人之債權不得行使（包括抵銷、提示
      票據等），上訴人對於所負債務亦不得履行。嗣並於94年
      8 月27日裁定將上開緊急處分自94年10月2日起延長90日
      至94年12月31日止，惟上開緊急處分，僅係為保全及維持
      上訴人之財產現狀，並不在免除上訴人之利息債務。而上
      訴人公司迄未經裁定准予重整，是縱上訴人公司日後經法
      院准予重整，被上訴人之債權因係成立於重整裁定前，為
      屬重整債權，固須依重整程序行使，惟重整裁定前所生之
      利息，依法仍列為屬重整債權請求，此觀公司法第296條
      第2項準用破產法第103條第1款規定自明。是緊急處分並
      無礙於被上訴人在重整裁定前依法確定其私權，更無限制
      被上訴人僅得計算其債權之遲延利息至緊急處分裁定時為
      止，僅日後上訴人若經准許重整，被上訴人就此確定之債
      權，將來行使權利時受重整程序之限制而已。上訴人辯稱
      被上訴人不得請求原法院94年7月4日緊急處分裁定後之遲
      延利息，並無可取。況上開緊急處分肇因於上訴人重整之
      聲請，縱上訴人因此於緊急處分期間不能清償，上訴人仍
      為可歸責之一方，上訴人既未能提出其本有清償之計劃，
      然因緊急處分而無法履行，且於94年12月31日緊急處分期
      間屆滿後，亦未為清償，上訴人抗辯其因上開緊急處分不
      能履行債務非可歸負，其所衍生之遲延利息不應由其負擔
      云云，委無可取。
六、綜上所述，本件被上訴人主張上訴人應清償積欠之服務費、
    代墊費用及法定遲延利息，為可採，上訴人所辯均無可取。
    從而，被上訴人依兩造契約請求上訴人給付1,312,412元及
    自起訴狀繕本送達翌日（即94年9月28日）起至清償日止按
    年息百分之五計算之利息，為有理由，應予准許。是則原審
    判命上訴人如數給付，並以供擔保為條件准免假執行之宣告
    ，並無違誤。上訴意旨指摘原判決不當，求予廢棄改判，為
    無理由，應予駁回其上訴。
七、本件事證已臻明確，兩造其餘之攻擊防禦方法及所提之證據
    ，經審酌後認均無礙判決之結果，爰不予一一論述。
八、據上論結，本件上訴為無理由，依民事訴訟法第449條第1
    項、第78條、第463條、第385條第1項前段，判決如主文。
中    華    民    國    95    年    7     月    11    日
                  民事第三庭  審判長法  官  林敬修
                                    法  官  劉勝吉
                                    法  官  張靜女
正本係照原本作成。
不得上訴。
中    華    民    國    95    年    7     月    12    日
                                    書記官  廖麗蓮


司法院資訊處製作；財團法人民間司法改革基金會備份。
